臺灣臺南地方法院民事判決　　　　　　　100年度訴字第825號
原　　　告　王富永
訴訟代理人　林聯輝律師
複代理人　　徐朝琴律師
被　　　告　王翊周
訴訟代理人　黃立斯
上列當事人間請求侵權行為損害賠償事件，於民國100 年11月22
日言詞辯論終結，本院判決如下：
    主     文
被告應給付原告新臺幣肆萬陸仟陸佰肆拾陸元，及自民國九十九
年七月十四日起至清償日止，按週年利率百分之五計算之利息。
原告其餘之訴駁回。
訴訟費用由被告負擔新臺幣壹佰元，由原告負擔新臺幣玖佰元。
本判決原告勝訴部分得假執行，但被告如以新臺幣肆萬陸仟陸佰
肆拾陸元為原告預供擔保，得免為假執行。
原告其餘假執行之聲請駁回。
    事實及理由
一、原告主張被告於民國98年11月4 日凌晨1 時50分許，駕駛車
    牌號碼UO－8338自用小客車（下稱被告車輛），沿臺南市○
    ○街由南往北方向行駛，行經該街與友愛街口之際，本應注
    意汽車行至無號誌或號誌故障而無交通指揮人員指揮之交岔
    路口，左方車應暫停讓右方車先行，且依當時情狀，並無不
    能注意之情事，竟疏未注意，適有原告駕駛訴外人芳銘汽車
    有限公司（下稱芳銘公司）所有車牌號碼918 －NV計程車（
    下稱原告車輛）沿友愛街由東往西行經該處，而為被告車輛
    自左側撞擊，致原告受有肩部挫傷、肩胛部挫傷等傷害，系
    爭車禍經送請臺灣省臺南區車輛行車事故鑑定委員會及臺灣
    省車輛行車事故覆議鑑定委員會鑑定結果，均認被告疏未暫
    停讓右方車先行係肇事主因，被告並經臺灣臺南地方法院檢
    察署向本院聲請簡易判決處刑在案。而原告因系爭傷害曾至
    人仁中醫診所（下稱人仁中醫）及蕭文勝診所就診，共計支
    出醫療費用新臺幣（下同）2,310 元，且因被告遲未給予合
    理之賠償，致原告不得不於98年11月20日向芳銘公司負責人
    李玉蘭借貸8 萬元，每月須支付利息1,600 元，截至100 年
    7 月5 日止，共計支付利息19,200元，又原告車輛維修費用
    共77,000元，另原告身體受傷及車輛維修17天期間，每天營
    業損失2,000 元，17天之營業損失共計34,000元。此外，原
    告因系爭車禍致身心遭受嚴重打擊，因而罹有適應性疾患合
    併焦慮、失眠等症狀，故請求被告賠償精神慰撫金467,690
    元，以上合計60,200元。因被告為系爭車禍之肇事主因，應
    負百分之90肇事責任，故原告請求被告賠償之金額為54萬元
    ，為此依侵權行為法律關係提起本件訴訟等語。並聲明：（
    一）被告應給付原告54萬元，並自刑事附帶民事訴訟起訴狀
    繕本送達翌日起至清償日止，按週年利率百分之5 計算之利
    息。（二）請准原告供擔保宣告假執行。
二、被告則以依原告所提蕭文勝診所診斷證明書所載，原告係於
    99年7 月26日始至該診所接受治療，距系爭車禍發生日已歷
    時近9 個月，其病症與系爭車禍顯無因果關係，又原告請求
    之借款利息支出，並非因系爭車禍所致之必要支出，另依原
    告所提車輛維修費用發票，其買受人並非原告，故原告不得
    據以請求車輛維修費用，且原告車輛零件更換部分，仍應依
    其使用年數按行政院所定車輛折舊標準計算折舊。此外，原
    告因系爭車禍僅受有輕微擦傷，其請求之精神慰撫金實屬過
    高。再者原告自承為系爭車禍之肇事次因，其就系爭車禍之
    發生亦與有過失，應負擔百分之30肇事責任，故應予過失相
    抵等語資為抗辯。並聲明：（一）原告之訴駁回。（二）如
    受不利判決，被告願供擔保，請准免為假執行。
三、兩造不爭執之事實：
（一）被告於98年11月4 日凌晨1 時50分許駕駛被告車輛，在臺
      南市○○街與友愛街口，與原告駕駛原告車輛發生車禍。
（二）原告因系爭車禍受有肩部挫傷及肩胛部挫傷等傷害。
（三）系爭車禍經財團法人成大研究發展基金會（下稱成大基金
      會）鑑定結果，認定被告應負擔百分之70至80肇事責任，
      原告應負擔百分之20至30肇事責任。
（四）原告職業為計程車駕駛，原告車輛為營業小客車。
（五）原告車輛因系爭車禍毀損無法使用之期間，自98年11月4
      日起至98年11月20日止，計17日。
（六）原告車輛因系爭車禍毀損之維修費用為77,000元。
（七）原告因系爭車禍傷害至人仁中醫看診，支出醫療費用200
      元。原告另至蕭文勝診所看診，支出醫療費用2,110 元。
四、按因故意或過失，不法侵害他人之權利者，負損害賠償責任
    。民法第184 條第1 項前段定有明文。經查被告對系爭車禍
    之發生既有過失，並致原告受有肩部挫傷及肩胛部挫傷之傷
    害，則被告之過失行為與原告身體受傷之結果間，顯有相當
    因果關係，自係過失不法侵害原告之身體權，而應對原告負
    過失侵權行為責任，是原告主張被告應依前開規定賠償其損
    害，要屬有據。
五、又按不法侵害他人之身體或健康者，對於被害人因此喪失或
    減少勞動能力，或增加生活上之需要時，應負損害賠償責任
    ，民法第193 條第1 項亦有明文。被告對於原告既應負過失
    侵權行為責任，則對於原告因系爭傷害所增加其他生活上之
    需要而支出金錢之財產權損害，自應負損害賠償責任。原告
    主張其因被告之系爭過失侵權行為，受有支出醫療費用共2,
    310 元、借款利息19,200元、減少17日之營業收入34,000元
    及原告車輛修理費用77,000元之損害等情，被告則以前開情
    詞抗辯。經查：
（一）原告因系爭車禍受有前開傷害，曾前往人仁中醫就診，支
      出醫療費200 元，為兩造所不爭執，核屬因系爭車禍傷害
      所需之醫療上必要費用，原告請求被告賠償，要屬有據。
      至原告另自99年7 月26日起至100 年6 月13日止在蕭文勝
      診所看診，支出醫療費用2,110 元部分，既為被告所否認
      ，且系爭車禍發生於98年11月4 日，然原告卻於系爭車禍
      發生後8 個多月之99年7 月26日始至蕭文勝診所就診，其
      診斷結果則為適應性疾患合併焦慮、失眠等症狀，亦有原
      告提出之蕭文勝診所診斷證明書、醫療費用證明各1 件在
      卷足憑，尚無從認定原告該焦慮失眠等症狀係因系爭車禍
      所造成，自難認與系爭車禍有相當因果關係，則原告主張
      其因系爭車禍造成適應性疾患合併焦慮、失眠症狀云云，
      自無可採，原告進而請求被告賠償其因此至蕭文勝診所就
      診之醫療費用2,110 元，則屬無稽，被告此部分之抗辯，
      要屬可採。
（二）又查原告因系爭車禍導致原告車輛受損，並於98年11月20
      日簽立本票向李玉蘭借款8 萬元支付修車費用，約定每月
      利息1,600 元等情，固據原告提出利息收入證明書影本1
      件為證，惟此部分支出與系爭車禍並無相當因果關係，自
      難認係因系爭車禍所致之必要支出，從而原告請求被告賠
      償其因借款支出利息之損害，自屬無據。
（三）再查原告提出之照片2 張雖顯示原告肩膀及背部有大片瘀
      血、紅腫，惟原告因系爭車禍傷害，僅於車禍當日至人仁
      中醫看診1 次，嗣後並未持續回診或轉赴其他醫療院所治
      療，顯見系爭車禍傷害之傷勢尚非嚴重，且若原告確實受
      有肩膀及背部大片瘀血、紅腫之傷害，衡情應會記載於人
      仁中醫之診斷證明書內，惟該診斷證明書卻未有此記載，
      亦有原告提出之人仁中醫診斷證明書1 件在卷可按，足見
      原告提出之照片所示傷害並非系爭車禍導致，且系爭車禍
      傷害應無需休養17日。本院審酌原告所受傷害之程度，認
      其因受傷需要就醫及休養而無法營業之期間，應以2 日為
      合理。原告因系爭車禍傷害致喪失勞動能力2 日，自屬民
      法第216 條第2 項所定，依通常情形可得預期之所失利益
      ，乃因被告侵權行為所生之損害。又原告主張其每日營業
      損失為2,000 元乙節，並未舉證以實其說。按當事人已證
      明受有損害而不能證明其數額或證明顯有重大困難者，法
      院應審酌一切情況，依所得心證定其數額，民事訴訟法第
      22 2條第2 項定有明文。經查原告職業為計程車司機，每
      日之營業收入並不固定，其損害數額之證明顯有重大困難
      ，故本院參酌本院職務上所已知之交通部統計處99年10月
      編印之計程車營運狀況調查報告，其中南部地區計程車駕
      駛人平均每月營業收入為30,881元，平均每月營業支出為
      16,342元，平均每月營業餘額為14,539元，因認原告每天
      之營業損失為485 元（計算式：14,539÷30＝485 ，元以
      下四捨五入，下同），是原告請求被告賠償2 日無法營業
      之損害共970 元（計算式485 ×2 ＝970 ），核屬有據，
      逾此部分之請求，並不可採。復查原告係於芳銘公司擔任
      司機職務，原告車輛亦為芳銘公司所有，業據原告提出在
      職證明書及原告車輛行車執照影本各1 件在卷足憑，則原
      告車輛縱因系爭車禍受損而需進廠維修17日，芳銘公司仍
      可指派原告駕駛該公司所有之其他車輛，是原告主張其於
      原告車輛維修之17日期間，受有無法營業之損失云云，亦
      非可採。
（四）再按汽車、機車或其他非依軌道行駛之動力車輛，在使用
      中加損害於他人者，駕駛人應賠償因此所生之損害。又不
      法毀損他人之物者，被害人得請求賠償其物因毀損所減少
      之價額。負損害賠償責任者，除法律另有規定或契約另有
      訂定外，應回復他方損害發生前之原狀。因回復原狀而應
      給付金錢者，自損害發生時起，加給利息。第1 項情形，
      債權人得請求支付回復原狀所必要之費用，以代回復原狀
      。損害賠償，除法律另有規定或契約另有訂定外，應以填
      補債權人所受損害及所失利益為限。民法第191 條之2 前
      段及第196 條、第213 條及第216 條第1 項分別亦有明文
      。而物被毀損時，被害人除得依民法第196 條請求賠償外
      ，並不排除民法第213 條至第215 條之適用。依民法第19
      6 條請求賠償物被毀損所減少之價額，得以修復費用為估
      定之標準，但以必要者為限（例如：修理材料以新品換舊
      品，應予折舊）。被害人如能證明其物因毀損所減少之價
      額，超過必要之修復費用時，就其差額，仍得請求賠償。
      亦有最高法院77年度第9 次民事庭會議決議（一）可資參
      照。是損害賠償之基本原則，一方面在於填補被害人之損
      害，一方面亦同時禁止被害人因而得利，則物被毀損時，
      因回復原狀得請求之必要費用，雖得以修復費用為估定之
      標準，惟修理材料以新品換舊品，仍應予折舊，汽車關於
      更新零件部分之請求，自應扣除按汽車使用年限計算折舊
      後之費用。經查被告既因過失毀損原告車輛，則對於芳銘
      公司因修復原告車輛而支出必要修理費用之損害，自應負
      賠償責任。又芳銘公司業已將其就原告車輛毀損對於被告
      之侵權行為損害賠償請求權讓與原告，業據原告提出債權
      讓與書影本1 紙為證，且為被告所不爭執，故原告主張被
      告應賠償其支出原告車輛必要修理費用之損害，要屬有據
      。另原告車輛係於93年4 月出廠，有原告提出之行車執照
      影本1 件在卷足憑，且為被告所不爭執，距系爭車禍發生
      日即98年11月4 日已5 年又7 月4 日，原告雖請求被告賠
      償全部修復費用，然汽車之修理係以全新零件更換受損之
      零件，則原告以修理費為損害賠償之依據時，應將零件折
      舊部分予以扣除，是原告請求被告應賠償其支出之修復費
      用全額，要屬無稽。再者原告車輛損害支出修理費77,000
      元，經核其中44,970元（含稅，計算式：42,829×1.05＝
      44,970）屬零件費用，亦有原告提出南都汽車股份有限公
      司統一發票影本1 紙附卷足憑，則此零件費用自應扣除折
      舊。而依行政院財政部所頒固定資產耐用年數表及固定資
      產折舊率表之規定，運輸業用客車之耐用年數為4 年。然
      自原告車輛出廠至系爭車禍發生時，原告車輛之使用已逾
      耐用年數，依平均法（即以固定資產成本減除殘價後之餘
      額，按固定資產耐用年數表規定之耐用年數平均分攤，計
      算每期折舊額）計算其折舊，原告車輛僅餘殘值，則前揭
      零件扣除折舊後之價值為8,994 元【計算式：殘價＝取得
      成本÷（耐用年數＋1 ）即44,970÷（4 ＋1 ）＝8,994
      】，是原告得請求被告賠償之原告車輛修理費用應為41,0
      24元（計算式：77,000－44,970＋8,994 ＝41 ,024)，原
      告逾此數額之請求，亦無可取。
六、復按不法侵害他人之身體、健康、名譽、自由、信用、隱私
    、貞操，或不法侵害其他人格法益而情節重大者，被害人雖
    非財產上之損害，亦得請求賠償相當之金額。民法第195 條
    第1 項前段亦有明文。原告又主張其因系爭車禍致身心遭受
    嚴重打擊，因而罹有適應性疾患合併焦慮、失眠等症狀，故
    請求被告賠償精神慰撫金467,690 元乙節，亦為被告所否認
    ，辯稱：原告僅受有輕微擦傷，其請求之精神慰撫金過高等
    語。經查原告係54年11月26日生，專科畢業，目前為計程車
    司機，98年度及99年度之營利所得總額均為5,280 元，名下
    僅有汽車1 輛；另被告為59年7 月11日生，碩士畢業，目前
    為大學講師，98年度及99年度之所得總額分別為297,943 元
    、509,800 元，名下有被告汽車1 輛、精誠資訊股份有限公
    司及台灣大哥大股份有限公司之股份，總值28,320元等情，
    為兩造所不爭執（見本院100 年11月22日言詞辯論筆錄），
    且有本院依職權調閱被告所犯本件過失傷害案件刑事卷內之
    警詢筆錄（見臺南市警察局第二分局刑案偵查卷宗）及稅務
    電子閘門財產所得調件明細表4 件附卷可憑。又原告因系爭
    車禍傷害僅至人仁中醫就診1 次，其傷勢尚非嚴重，且其所
    患適應性疾患合併焦慮、失眠等症狀，難認係系爭車禍造成
    ，業如前述，則系爭車禍傷害對原告之日常生活起居並無重
    大影響，其身體及精神上所受之痛苦尚非重大，是原告主張
    其因系爭車禍致身心遭受嚴重打擊，因而罹有適應性疾患合
    併焦慮、失眠等症狀云云，並無可採。本院審酌造成系爭車
    禍之原因、兩造之身分、地位、經濟能力、原告所受之傷害
    、其身體及精神上痛苦及被告迄未與原告達成和解等一切情
    狀，認原告請求被告賠償之慰撫金以2 萬元為相當，原告超
    逾此部分之請求，尚屬過高，並無可採。
七、綜上所述，原告得請求被告賠償之項目，為原告之醫療費用
    200 元、喪失勞動能力損害970 元、原告車輛之損害41,024
    元及精神慰撫金2 萬元，共62,194元。原告其餘請求部分或
    屬無稽，或屬過高，並不得請求被告賠償。
八、另按損害之發生或擴大，被害人與有過失者，法院得減輕賠
    償金額或免除之。民法第217 條第1 項定有明文。此項規定
    之目的，在謀求加害人與被害人間之公平，故在裁判上法院
    得以職權減輕或免除之（最高法院85年台上字第1756號判例
    參照）。經查兩造均不爭執成大基金會認定之肇事責任，惟
    原告主張被告應負擔百分之90之過失比例云云，被告則抗辯
    原告應負擔百分之30之過失比例等語。本院審酌系爭車禍發
    生當時，被告駕駛被告車輛行經系爭肇事交岔路口，疏未注
    意左方車應暫停讓右方車先行，為肇事主因，及原告駕駛原
    告車輛行經上開路口，亦疏未注意車前狀況並減速慢行，為
    肇事次因，致兩車發生碰撞等情，亦有成大基金會鑑定意見
    書1 件附於本院依職權調閱之本院100 年度交易字第110 號
    被告所犯過失傷害案件卷內可查，因認應由原告負擔百分之
    25之過失責任，被告負擔百分之75之過失責任，並依兩造之
    過失程度，減輕被告應賠償金額至百分之75，則被告應賠償
    原告之金額減輕後為46,646元。從而原告依據侵權行為法律
    關係請求被告給付46,646元，及自刑事附帶民事起訴狀繕本
    送達翌日即99年7 月14日起至清償日止，按週年利率百分之
    5 計算之法定遲延利息，為有理由，應予准許；其逾此部分
    之請求，為無理由，不應准許。
九、末按各當事人一部勝訴、一部敗訴者，其訴訟費用，由法院
    酌量情形，命兩造以比例分擔或命一造負擔或命兩造各自負
    擔其支出之訴訟費用。法院為終局判決時，應依職權為訴訟
    費用之裁判。民事訴訟法第79條、第87條第1 項分別定有明
    文。本件訴訟費用即為第一審裁判費1,000 元，本院審酌原
    告勝訴部分46,646元占原告全部請求金額54萬元之比例為10
    分之1 （百分以下4 捨5 入），因認本件訴訟費用應由被告
    負擔10分之1 即100 元，應由原告負擔其餘900 元，爰確定
    本件訴訟費用額如主文第3 項所示。
十、本判決原告勝訴部分所命被告給付之金額未逾50萬元，本院
    應依民事訴訟法第389 條第1 項第5 款規定依職權宣告假執
    行。原告就該部分陳明願供擔保聲請宣告假執行，僅係促使
    本院職權之發動，並無准駁之必要，被告就此原告勝訴部分
    陳明願供擔保，聲請宣告免為假執行，經核合於法律之規定
    ，爰酌定相當之擔保金額併准許之；至原告其餘假執行之聲
    請則因訴之駁回而失所依附，不應准許。
十一、本件事證已臻明確，兩造其餘攻擊防禦方法及舉證，核與
      判決結果無影響，爰不一一論述，附此敘明。
據上論結，本件原告之訴為一部有理由，一部無理由，依民事訴
訟法第79條、第87條第1 項、第389 條第1 項第5 款、第392 條
第2 項，判決如主文。
中    華    民    國   100    年    11    月    30    日
                  民事第一庭    法  官  林雯娟
以上正本係照原本作成。
如對本判決上訴，須於判決送達後20日內向本院提出上訴狀。如
委任律師提起上訴者，應一併繳納上訴審裁判費。
中    華    民    國   100    年    11    月    30    日
                                書記官  楊建新